【裁判字號】    94,重上,337
【裁判日期】    950725
【裁判案由】    返還不當得利
【裁判全文】
臺灣高等法院民事判決                 94年度重上字第337號
上  訴  人  己○○○
            戊○○
            丙○○
            丁○○
            陳劉曼麗
            辛○○
            甲○○
            庚○○
共      同
訴訟代理人  張建鳴律師
            莊佳樺律師
            王泓鑫律師
被 上 訴人  中華票券金融股份有限公司
法定代理人  曾建成
訴訟代理人  陳清進律師
複 代 理人  葉韋良律師
訴訟代理人  張瑄律師
上列當事人間請求返還不當得利事件，上訴人對於中華民國94年
5月19日臺灣臺北地方法院93年度重訴字第852號第一審判決提起
上訴，本院於95年7月11日言詞辯論終結，判決如下：
    主  文
上訴駁回。
第二審訴訟費用由上訴人負擔。
    事實及理由
一、按法院因第255條第1項但書規定，而許訴之變更或追加，或
    以訴為非變更或無追加之裁判，不得聲明不服，民事訴訟法
    第258條第1項定有明文。本件上訴人於原審起訴時係主張依
    不當得利及代位之法律關係，請求被上訴人應給付訴外人陳
    炳堅新台幣（以下同）29,920,545元，及自起訴狀繕本送達
    翌日起，至清償日止，按年息5%計算之利息，並由上訴人等
    人依據原判決附表一（下稱附表一）所示金額代為受領（見
    原審卷4頁），嗣於民國93年9月17日追加債務不履行損害賠
    償請求權為先位訴訟，請求被上訴人應分別給付上訴人等附
    表一所示之金額，暨均自該追加聲明暨準備書(二)狀繕本送達
    翌日起，至清償日止，按年息5%計算之利息，雖未經被上訴
    人同意，且原審亦漏未載明准許訴之追加理由，惟既經原審
    予以准許，揆之前開說明，上訴人亦不得聲明不服，上訴人
    於本院審理時，仍以不同意被上訴人為訴之追加置辯，即不
    足採，合先明。
二、上訴人主張：被上訴人中華票券金融股份有限公司板橋分公
    司與訴外人陳炳堅間清償借款強制執行事件，前經臺灣宜蘭
    地方法院（下稱宜蘭地院）90年度執字第4367號執行在案，
    前獲該院執行處作成分配表，其中被上訴人分配之債權為本
    金新台幣（下同）175,000,000 元，利息28,695,205元，執
    行費用1,225,340 元，總計204,920,545元（175,000,000元
    ＋28,695,205元＋1,225,340＝204,920,545元）。惟其中自
    90年7月17日起至91年8月19日止，計399天之遲延利息28,69
    5,205元（175,000,000元×15%×399/365＝28,695,205 元）
    ，及執行費用1,225,340元，合計29,920,545 元部分，被上
    訴人本不得受領，蓋因在強制執行前，訴外人陳炳堅為免因
    支付被上訴人利息而影響清償成數，已與被上訴人及上訴人
    等第二順位債權人達成協議（下稱系爭協議），被上訴人同
    意自訴外人陳炳堅土地徵收補償款中全額受償 175,000,000
    元，且被上訴人於90年6 月13日後原即可備文件領取補償款
    ，無須聲請強制執行，惟被上訴人為貪圖年利率15% 之利息
    ，竟違約以強制執行程序受償上述利息與執行費用，致上訴
    人受有債務不履行之損害共29,920,545元；並對訴外人陳炳
    堅構成不當得利。然訴外人陳炳堅迄今未行使其權利，上訴
    人為保全自己之債權，依民法第242 條之規定代位行使等語
    。為此(一)基於債務不履行損害賠償請求權而為先位聲明：(1)
    被上訴人應分別給付上訴人等附表一所示之金額，暨均自本
    起訴狀繕本送達翌日起，迄清償日止，按年息5%計算之利息
    。(2)願供擔保，請准宣告假執行。(二)依據不當得利之法律關
    係，代位訴外人陳炳堅行使不當得利返還請求權而為備位聲
    明：(1)被上訴人應給付訴外人陳炳堅29,920,545元，暨自起
    訴狀繕本送達翌日起，迄清償日止，按年息5%計算利息，並
    由被上訴人等人依據附表一所示金額代為受領。(2)願供擔保
    ，請准宣告假執行之判決（原審為上訴人敗訴之判決，上訴
    人聲明不服）。並上訴聲明：(一)先位聲明部分：(1)原判決廢
    棄。(2)被上訴人應給付上訴人等如原判決附表一所示之金額
    ，暨自起訴狀繕本送達翌日起，至清償日止，按年息5%計算
    之利息。(3)願供擔保，請准宣告假執行。(二)備位聲明部分：
    (1)原判決廢棄。(2)被上訴人應給付訴外人陳炳堅29,920,545
    元，暨自起訴狀繕本送達翌日起，至清償日止，按年息5%計
    算之利息，並由上訴人等依據原判決附表一所示金額代為受
    領。(3)願供擔保，請准宣告假執行。
三、被上訴人則以：兩造及訴外人陳炳堅、陳隆泉固於90年6月8
    日簽訂系爭協議書，核其法律性質，應屬債務人陳炳堅與兩
    造間，就債務清償方式之約定，就原債務之要素並無任何變
    更。而系爭協議書，因債務人陳炳堅積欠台灣銀行股份有限
    公司（下稱台灣銀行）及彰化商業銀行股份有限公司（下稱
    彰化銀行）債務未清償，致本件徵收補償款中之104,848,84
    0 元為法院查封，無法依原協議內容履行，因而構成嗣後不
    能再依約定之清償方式為清償之給付不能，且此係可歸責於
    債務人陳炳堅之事由所致，則被上訴人即可不受系爭協議書
    清償方式之約束，自得行使原債權，對債務人陳炳堅之財產
    （陳炳堅對宜蘭縣政府之徵收補償金債權）為強制執行。故
    被上訴人因強制執行受領分配款，並非無法律上之原因，亦
    未獲取債權額以外之利益，且債務人陳炳堅因此強制執行使
    其債務消滅，亦無受有損害可言，自與不當得利之要件不符
    。又兩造同為債務人陳炳堅之債權人，上訴人並非被上訴人
    之債權人，被上訴人亦未積欠上訴人任何債務，而系爭協議
    書僅係約定債務人陳炳堅、陳隆泉清償債務之方式，未改變
    原有債務之關係，且系爭協議書不能履行，亦非可歸責於被
    上訴人，則上訴人對被上訴人主張債務不履行之損害賠償，
    即屬無據。況。又系爭協議書第7條第2項係約定協議書當事
    人間如因本協議書之履行發生爭議，而當事人間不能依同條
    第1 項達成新協議簽訂附約以解決爭議時，其爭議處理應適
    用之準據法，並未規定於被上訴人之債權不能依原協議獲得
    滿足清償時，負有「應」與債務人及上訴人「另訂協議領取
    補償金」之義務。另被上訴人係以本票准予強制執行之裁定
    為執行名義，受分配之債權亦僅該本票債權原本及約定利息
    ，本票上約定之違約金並未列入受分配，上訴人主張被上訴
    人收取之違約金過高，與事實不符。再上訴人於第一審程序
    中從未主張違約金過高及被上訴人有行使權利違反誠信原則
    或權利濫用之情事，至本院始提出此新攻擊防禦方法，與民
    事訴訟法第447 條有違，應不予審酌。況被上訴人如依上訴
    人之主張，領取部分之徵收補償費，而為部分清償，亦無法
    達到訂立協議書所希冀免除強制執行程序煩累之目的，對被
    上訴人並無實益，又須依協議書第4 條約定拋棄抵押權，對
    被上訴人實屬不利，是被上訴人行使債權，於債權範圍內聲
    請法院強制執行，並未違反誠信原則及權利濫用之情事等語
    ，資為抗辯。並答辯聲明：(一)上訴駁回。(二)如受不利判決，
    願供擔保請准宣告免為假執行。
四、兩造不爭執事項（見本院(一)卷109頁）：
  (一)訴外人陳炳堅、陳隆泉所有坐落宜蘭縣蘇澳鎮○○段572之2
    地號等43筆土地，因交通部國道新建工程局辦理北宜高速公
    路頭城蘇澳段工程用地徵收補償，訴外人陳炳堅等應收之徵
    收補償款為256,131,638 元，惟因前揭土地上有被上訴人設
    定之第一順位抵押權、及上訴人等8 人設定之第二順位抵押
    權，故兩造與訴外人陳炳堅及陳隆泉等人於90年6月8日協議
    補償款分配事宜，並簽訂系爭協議書。該協議第2 條約定：
    「乙方（即被上訴人）為前揭土地之第一順位抵押權人，經
    三方協議，甲（即訴外人陳炳堅、陳隆泉）、丙方（即上訴
    人等）無條件同意乙方領取其中新台幣170,000,000 元之補
    償費」、第3 條約定：「丙方（即上訴人等）為前揭土地之
    第二順位抵押權人，經三方協議，甲、乙方無條件同意丙方
    領取剩餘補償費計81,131,638元。其各抵押權人分配明細如
    下：己○○○－1千萬元。．．．．．」、第7條約定：「(1)
    本協議書若有未盡事宜，三方得隨時協議簽訂附約補充之，
    經三方簽訂之附約與本約有同一之效力。(2)若未能依前項協
    議解決，本協議書依中華民國法律規定，誠信原則及抵押權
    人得依協議領取補償費之精神處理」，並於90年6月11日將
    系爭協議書送達徵收補償費發放主管機關即宜蘭縣政府等情
    有系爭協議書在卷可按（見本院(一)卷90－92頁）。
  (二)90年6 月13日宜蘭縣政府以90府地二字第064357號函通知被
    上訴人領取分配款170,000,000元（見原證3，外放，及本院
    (一)卷101頁）。
  (三)嗣因台灣銀行向宜蘭地院聲請就該補償費為假扣押（90年度
    執全字第284號），宜蘭縣政府乃於90年6月18日以90府地二
    字第124895號函通知兩造：「依宜蘭地院90年6月8日宜院雅
    民執酉90執全284字第30787號執行命令，本府就台端應領補
    償費內64,568,840元範圍內予以扣押靜候處理在案，故本府
    無法依台端與各他項權利人間之協議書分配額度清償。本案
    有關代為清償乙節，請台端就應領補償款扣除前開執行命令
    扣押金額後，俟再次與各他項權利人重新協議後（檢還原協
    議書乙份），再憑辦理。」（見被上訴人所提附件 9，外放
    ）。
  (四)數日後，彰化銀行於亦就前述補償款聲請假扣押，宜蘭地院
    於90年6月21日核發扣押命令，在4千萬元及執行費用28萬元
    範圍內，禁止債務人陳炳堅收取對第三人宜蘭縣政府（如附
    表所示土地補償金）債權或為其他處分，第三人亦不得對債
    務人清償，有該院90年6月21日宜院雅民執酉90執全291號執
    行命令可按（見被上訴人所提附件8，外放）。
  (五)90年6 月22日宜蘭縣政府以90府地二字第069239號函通知兩
    造及訴外人陳炳堅、陳隆泉：「依宜蘭地院90年6月8日宜院
    雅民執酉90執全284字第30787號暨90年6 月21日宜院雅民執
    酉90執全291字第33345號執行命令，本府就台端應領補償費
    內新台幣64,568,840元及40,280,000元整範圍內予以扣押靜
    候處理在案，故本府無法依台端與各他項權利人間之協議書
    分配額度清償。本案有關代為清償乙節，請台端就應領補償
    款扣除前開執行命令扣押金額後，俟再次與各他項權利人重
    新協議再憑辦理」。（見被上訴人所提附件12，外放）
  (六)90年10月18日，宜蘭縣政府發函被上訴人公司表示債務人陳
    炳堅及上訴人等8 人都同意被上訴人先領取未遭扣押之補償
    金計159,136,631 元，並請被上訴人檢附相關證明文件至縣
    政府地政局領取，有宜蘭縣政府90年10月18日90府地二字第
    116179號函可憑（見原證6，外放）。
  (七)90年10月22日，被上訴人具狀向宜蘭地院聲請對債務人陳炳
    堅之財產強制執行（90年度執字第4367號）。
  (八)90年11月2 日宜蘭縣政府以90府地二字第124895號函覆兩造
    及債務人，被上訴人板橋分公司已向宜蘭地院遞狀聲請強制
    執行，該府已接獲宜蘭地院對徵收補償費在170,000,000 元
    及執行費1,255,204 元之範圍內予以扣押在案，是以所有徵
    收補償費，該府將依宜蘭地院之執行命令扣押後處理。（見
    原證4，被上訴人所提之附件11，均外放）。
  (九)被上訴人在宜蘭地院90年度執字第4367號執行事件所做成分
    配表中，獲償債權本金170,000,000元、遲延利息28,695,20
    5元（自90年7月17日起至91年8月19日止，計399天，以年息
    15%計算）、執行費用1,225,340元，有該院於94年4 月20日
    宜院生民執90執金字第4367號函檢附分配表可參。（見原審
    卷118－123頁）
五、本件應審究者為：(一)被上訴人有無違反系爭協議書之約定？
    被上訴人有無受領一部清償之義務？被上訴人就超過170,00
    0,000 元部分，是否對債務人陳炳堅為債務之免除？(二)被上
    訴人之170,000,000 元債權無法依協議書之約定全數受償時
    ，是否應依該協議書第7條第2項約定，負有「應」與債務人
    及上訴人「另訂協議書領取補償金」之義務？查：
  (一)被上訴人有無違反系爭協議書之約定？被上訴人有無受領一
    部清償之義務？被上訴人就超過170,000,000 元部分，是否
    對債務人陳炳堅為債務之免除？查：
    (1)系爭協議書係約定：「立協議書人：陳炳堅、陳隆泉（以
      下簡稱甲方）、中華票券金融股份有限公司（以下簡稱乙
      方，即被上訴人），己○○○、．．．．．．（以下簡稱
      丙方，即上訴人）茲因甲方所有如附表所示之土地、建築
      改良物因興建北宜高速公路頭城蘇澳段工程而遭徵收，今
      三方協議領取補償費之分配事宜，將依協議內容履行，俾
      領取補償費時，得依協議結果為清償：第1 條（甲方補償
      費）：甲方因如附表所示之土地、建築改良物、農作物共
      可領取補償費計新台幣256,131,638元整。第2條（乙方分
      配款）：乙方為前揭土地之第一順位抵押權人，經三方協
      議，甲、丙方無條件同意乙方領取其中新台幣1億7千5 百
      萬元之補償費。第3 條（丙方分配款）丙方為前揭土地之
      第二順位抵押權人，經三方協議，甲、乙方無條件同意丙
      方領取剩餘補償費計新台幣81,131,638元整。其各抵押權
      人分配明細如下：己○○○－1千萬元、戊○○－1千萬元
      、丙○○－1千萬元、．．．．。第4條（拋棄抵押權）：
      乙、丙方經本協議分配領取補償費後，願意拋棄於徵收土
      地上之第一順位、第二順位之抵押權。第5 條（轉讓限制
      ）．．．．。第6條（配合義務）．．．．。第7條（適用
      法規）：(一)本協議書若有未盡事宜，三方得隨時協議簽訂
      附約補充之，經三方簽訂之附約與本約有同一之效力。
      (二)若未能依前項協議解決，本協議書依中華民國法律規定
      、誠信原則及抵押權人得依協議領取補償費之精神處理。
      第8條（合意管轄）．．．．。第9條（契約份數）．．．
      ．。」，有該協議書附卷可稽（見本院(一)卷90頁）。是依
      該協議書之內容觀之，應係債務人即訴外人陳炳堅與債權
      人即兩造，就債務清償方式所為之約定，並未改變原有債
      務之關係。
    (2)查，被上訴人依據系爭協議書領款以前，台灣銀行、彰化
      銀行已分別向宜蘭地院聲請假扣押補償款，（90年度執全
      字第284號、90年度執全字第291），宜蘭地院並先後向宜
      蘭縣政府發函扣押補償款40,280,000元、64,568,840元，
      宜蘭縣政府亦遵照扣押上述補償款，合計扣款104,848,84
      0元，已如前述。
    (3)台灣銀行、彰化銀行聲請宜蘭地院假扣押補償款後，宜蘭
      縣政府雖於90年10月18日以90府地二字第16179 號函請被
      上訴人檢附相關證明文件，請領訴外人即債務人陳炳堅尚
      未遭扣押之補償費暨救濟金159,136,631 元，有該函在卷
      可按（見原證六，外放），惟縱將救濟金納入，訴外人陳
      炳堅仍無法依約一次給付被上訴人1億7千5百 萬元，此亦
      為上訴人所不爭執（見原審卷48頁），是被上訴人主張訴
      外人陳炳堅無法履行協議，且係可歸責於陳炳堅之事由所
      致，應堪採信。
    (4)又系爭1億7千5 百萬元債權，係訴外人勝大機械工業股份
      有限公司（下稱勝大公司）委請被上訴人保證發行並承銷
      商業本票金額合計170,000,000元，到期日為90年7月17日
      ，並由訴外人陳炳堅、陳隆泉等人為連帶保證人，主債務
      人勝大公司與連帶保證人陳炳堅等人並共同簽發1 億7千5
      百萬元之履約保證本票，屆期提示，未獲兌現等情，有本
      票、宜蘭地院90年度羅票字第576 號裁定及確定證明書影
      本在卷可按（見本院(一)卷71－75頁）。是系爭協議書既因
      可歸責於債務人陳炳堅之事由，致無法履行，而系爭170,
      000,000元之債務又於90年7月17日屆期，則被上訴人於90
      年7月20日以板橋中正路郵局第507號存證信函催告債務人
      清償債務，並向上訴人表示因徵收款遭扣押，無法分配，
      系爭協議書業已失效，有該存證信函附卷可憑（見本院(一)
      卷105、106頁），是被上訴人於系爭債務清償期屆至後，
      函催債務人陳炳堅清償，陳炳堅仍拒不清償，被上訴人始
      依法聲請對陳炳堅之財產為強制執行（90年度執字第4367
      號），並因而受償債權本金170,000,000元、遲延利息28,
      695,205元、執行費用1,225,340元並非無法律上原因而受
      益，亦未獲取債權額以外之利益，自與不當得利之要件不
      符。又兩造皆為陳炳堅之債權人，被上訴人並未對上訴人
      負有任何債務，簽訂系爭協議書僅係約定清償債務之方式
      ，並未改變被上訴人債權人之地位，故被上訴人既非上訴
      人之債務人，系爭協議書無法履行，又非可歸責於被上訴
      人，上訴人主張被上訴人應負債務不履行之賠償責任，亦
      屬無據。
    (5)上訴人雖辯稱：被上訴人拒絕債務人陳炳堅為部分清償，
      有違誠信原則，及有權利濫用之情事云云。按債務人無為
      一部清償之權利，民法第318條第1項前段定有明文，而系
      爭協議書亦無債務人陳炳堅可為一部或分期清償之約定，
      是上訴人及債務人自無要求被上訴人一部受償之權利，被
      上訴人亦無受領部分給付之義務。況被上訴人如領取部分
      補償費，而為部分受償，其餘未受償之債權，仍需依強制
      執行程序受償，自無法達到簽訂協議書所希冀免除強制執
      行程序煩累之目的，對被上訴人並無實益。況系爭協議書
      第4 條約定，被上訴人領取部分補償費後，即需拋棄於徵
      收土地上之第一順位之抵押權，對被上訴人尤屬不利。故
      系爭協議書無法履行係不可歸責於被上訴人，而被上訴人
      行使債權，於債權範圍內，聲請法院對債務人之財產為強
      制執行，並無違反誠信原則，亦無權利濫用之情事。從而
      ，上訴人上開所辯，即不足採信。
    (6)上訴人又辯稱：訴外人陳炳堅提供擔保之土地，宜蘭縣政
      府已決定徵收，並發放補償費，被上訴人對於無風險之借
      款，所收取之違約金利息竟高達15% ，實為過高，顯為暴
      利云云。查，被上訴人係以本票准予強制執行之裁定為執
      行名義，聲請對陳炳堅之財產為強制執行，而受分配之債
      權為本票債權及約定之利息，並未將違約金債權列入受分
      配，有分配表及本票可參（見本院(一)卷71頁，原證一，外
      放）。又約定利率，超過百分之二十者，債權人對於超過
      部分之利息，無請求權，民法第205 條定有明文，本件被
      上訴人受償之15%利息，亦未逾民法第205條所規定，自無
      收取過高違約金之情事，上訴人上開所辯，亦無足採。
    (7)上訴人又辯稱：系爭協議書第2、3條為兩造協議領取金額
      之約定，性質上為和解契約，就超過此項金額以外之債權
      即屬拋棄或免除，故被上訴人就超過170,000,000 元以外
      之部分，即對債務人陳炳堅為債務之免除云云。按債權人
      向債務人表示免除其債務之意思者，債之關係消滅，民法
      第343 條定有明文；又債務之免除與否，屬於債權人之自
      由，債務人決不能以其片面之意思，強債權人以免除。即
      法院亦不得反於債權人之意思，而為強制免除之判斷（最
      高法院20年上字第177 號判例意旨參照）。是免除債務，
      係債權人對債務人而為拋棄債權之一方的意思表示，須債
      權人有拋棄債權之意思，始生效力，且債務人不得以其片
      面之意思而認債權人已免除其債務。系爭協議書第2、3條
      係兩造分配金額之約定，已如前述，且綜觀系爭協議書，
      並無被上訴人就其債權超過170,000,000 元部分，為免除
      債務之記載，此外，上訴人又無法舉證證明被上訴人就該
      超過部分，已向債務人陳炳堅為免除其債務之意思表示，
      是上訴人以依系爭協議書之約定，被上訴人就超過170,00
      0,000 元部分，已向債務人陳炳堅為免除債務之意思，自
      不得再向債務人及上訴人主張權利云云置辯，即無足採。
  (二)被上訴人之170,000,000 元債權，無法依協議書之約定全數
    受償時，是否應依該協議書第7條第2項約定，負有與債務人
    及上訴人「另訂協議書領取補償金」之義務？
    上訴人辯稱：陳炳堅無法依協議書清償時，被上訴人應依第
    7 條之約定，再與上訴人、陳炳堅協商之義務云云。然為被
    上訴人所否認，經查：
    (1)按民法第98條規定，解釋意思表示，應探求當事人之真意
      ，不得拘泥於所用之辭句。又解釋當事人之契約，應以當
      事人立約當時之真意為準，而真意何在，又應以過去事實
      及其他一切證據資料為斷定之標準，不能拘泥文字致失真
      意（最高法院39年台上字第1053號判例意旨參照）。
    (2)系爭協議書第7 條固約定「：(一)本協議書若有未盡事宜，
      三方得隨時協議簽訂附約補充之，經三方簽訂之附約與本
      約有同一之效力。(二)若未能依前項協議解決，本協議書依
      中華民國法律規定、誠信原則及抵押權人得依協議領取補
      償費之精神處理」，是依該條之規定觀之，並未約定被上
      訴人於其債權無法獲得滿足清償時，負有「應」與債務人
      及上訴人「另訂協議書領取補償金」之義務。且證人即書
      立該協議書之乙○○亦到庭證稱：「【當時有無談及如債
      權人（即協議書所載之乙方、丙方）無法依協議書所載之
      金額領取補償費時，該如何處理？】沒有。因當時的訊息
      係協議書簽妥後即可依協議書所載之金額領取補償費」、
      「（如果債權人沒有辦法領到補償費要如何處理？）書立
      協議書當時，三方都沒有想到會有無法依協議書所載金額
      領取補償費的情形發生，故就此部分未書立應如何處理」
      、「（如有債權人沒有辦法依協議書所載金額領到補償費
      ，協議書效力？）如果沒有辦法依照協議書金額領到補償
      費，我認為應該三方再協議，否則無法解決，至協議書第
      7條第2項並非針對上開情形所約定」、「（被上訴人如無
      法依照協議書領取全部金額，有無依協議書第7 條約定與
      上訴人及陳炳堅再協調之義務？）沒有」、「（協議書第
      7條第1項本協議書若有『未盡事宜』三方『得』隨時、、
      、，『得』是否指沒有義務一定要協議？）當初沒有想到
      這麼多，但看起來應該不是義務」等語在卷（見本院(一)卷
      154頁），顯見系爭協議書第7條並未約定被上訴人於其債
      權無法獲得滿足清償時，負有「應」與債務人及上訴人「
      另訂協議書領取補償金」之義務。故上訴人上開所辯，自
      不足採信。
    (3)是以，系爭協議書第7條第2項並約定被上訴人行使權利以
      前，應與上訴人等人再行協商之義務，則被上訴人未與上
      訴人及債務人再行協議，即聲請強制執行，並因而受償，
      於法並無不合，上訴人辯稱被上訴人應負債務不履行之損
      害賠償責任，即屬無據。
六、綜上所述，上訴人基於債務不履行損害賠償請求權，而為先
    位聲明，請求被上訴人應分別給付上訴人等附表一所示之金
    額，暨均自本起訴狀繕本送達翌日起，迄清償日止，按年息
    5%計算之利息；暨依據不當得利之法律關係，代位訴外人陳
    炳堅行使不當得利返還請求權，而為備位聲明，請求被上訴
    人應給付訴外人陳炳堅29,920,545元，暨自起訴狀繕本送達
    翌日起，迄清償日止，按年息5%計算利息，並由被上訴人等
    人依據附表一所示金額代為受領，均為無理由，不應准許。
    其假執行之聲請亦失所附麗，應併予駁回。原審為上訴人敗
    訴之判決，及駁回其假執行之聲請，並無不合。上訴意旨指
    摘原判決不當，求予廢棄改判，為無理由，應予駁回。
七、本件事證已臻明確，兩造其餘攻擊、防禦方法，經審酌後，
    認與判決結果無涉，爰無一一論述之必要，併此敘明。
八、據上論結，本件上訴為無理由，依民事訴訟法第449條第1項
    、第78條，判決如主文。
中    華    民    國    95    年    7     月    25    日
                  民事第五庭  審判長法  官  林丁寶
                                    法  官  陳博享
                                    法  官  蔡芳齡
正本係照原本作成。
如不服本判決，應於收受送達後20日內向本院提出上訴書狀，其
未表明上訴理由者，應於提出上訴後20日內向本院補提理由書狀
（均須按他造當事人之人數附繕本）上訴時應提出委任律師或具
有律師資格之人之委任狀；委任有律師資格者，另應附具律師資
格證書及釋明委任人與受任人有民事訴訟法第466條之1第1 項但
書或第二項（詳附註）所定關係之釋明文書影本。
中    華    民    國    95    年    7     月    31    日
                                    書記官  蔡錦輝
附註：
民事訴訟法第四百六十六條之一（第一項、第二項）：
對於第二審判決上訴，上訴人應委任律師為訴訟代理人。但上訴
人或其他法定代理人具有律師資格者，不在此限。
上訴人之配偶、三親等內之血親、二親等內之姻親，或上訴人為
法人、中央或地方機關時，其所屬專任人員具有律師資格並經法
院認為適當者，亦得為第三審訴訟代理人。


司法院資訊處製作；財團法人民間司法改革基金會備份。
